【裁判字號】    98,訴,650
【裁判日期】    981026
【裁判案由】    殺人未遂
【裁判全文】
臺灣桃園地方法院刑事判決               98年度訴字第650號
公  訴  人  臺灣桃園地方法院檢察署檢察官
被      告  甲○○
                    （
選任辯護人  陳萬發律師
上列被告因殺人未遂案件，經檢察官提起公訴（98年度偵字第11
269號），本院判決如下：
    主  文
甲○○傷害人之身體，處有期徒刑捌月。
    事  實
一、甲○○與乙○○均為誼光保全公司（下稱誼光公司）派駐於
    址設桃園縣龜山鄉○○村○○路19號聲寶股份有限公司（下
    稱聲寶公司）之保全人員，甲○○於民國98年5 月18日晚間
    6 時30分許，在聲寶公司宿舍警衛室內，因細故與乙○○發
    生口角，竟基於傷害乙○○之犯意，先至聲寶公司大門警衛
    室內冰箱內取出供保全人員平時作飯用之菜刀1 把，並返回
    聲寶公司宿舍警衛室，見乙○○背對坐於警衛室內，乃趁乙
    ○○不注意之際，持前開菜刀往乙○○背後揮下，致乙○○
    受有左頰側顏面撕裂傷、左枕部頭皮撕裂傷及右背部撕裂傷
    等傷害，嗣因乙○○驚覺受甲○○攻擊後，乃回身喝令制止
    甲○○，並逃離前開警衛室向聲寶公司員工求援後送醫救治
    ，聲寶公司宿舍管理人員並報警處理，而悉上情。
二、案經乙○○訴由桃園縣警察局龜山分局報告臺灣桃園地方法
    院檢察署檢察官偵查起訴。
    理  由
壹、證據能力方面
一、按被告以外之人於偵查中向檢察官所為之陳述，除顯有不可
    信之情況者外，得為證據，刑事訴訟法第159 條之1 第2 項
    定有明文。查證人即告訴人乙○○於偵查中向檢察官所為之
    陳述，業經具結，且自筆錄內容觀之，並無不正取供之情事
    ，而無顯不可信之情況，依上開規定，自有證據能力。
二、再按被告以外之人於審判外之言詞或書面陳述，除法律有規
    定者外，不得作為證據；又被告以外之人於審判外之陳述，
    雖不符合刑事訴訟法第159 條之1 至第159 條之4 之規定，
    而經當事人於審判程序同意作為證據，法院審酌該言詞陳述
    或書面陳述作成時之情況，認為適當者，亦得為證據，而當
    事人、代理人或辯護人於法院調查證據時，知有上開不得為
    證據之情形，而未於言詞辯論終結前聲明異議者，視有前項
    之同意，刑事訴訟法第159 條第1 項及第159 條之5 分別定
    有明文。本件證人周朝剛於警詢中所為之陳述，雖為被告以
    外之人於審判外之言詞陳述，然經本院於審判程序提示予被
    告及辯護人並告以要旨，經其等表示無意見，且未聲明異議
    ，又本院審酌上開證人警詢筆錄之記載，並無不正取供之情
    事，且證人於警詢時並無具結之可能，故就此等審判外言詞
    陳述作成時之情況，應認為適當，依前揭法條意旨，得援為
    本案證據。又告訴人乙○○之林口長庚紀念醫院診斷證明書
    、病歷影本、桃園縣政府警察局刑案現場照片12張等各1 份
    ，經本院於審判程序提示予被告及辯護人並告以要旨，亦經
    被告及辯護人表示無意見，且未聲明異議，本院審酌上開審
    判外之書面陳述作成時之情況並無不正取供之情事，且上開
    審判外之書面陳述乃足佐證本件傷害案件之現場情形及告訴
    人乙○○所受傷勢，是本院審酌應認為適當，依上揭法條意
    旨，亦得援為本案證據。
貳、事實認定方面
    訊據被告甲○○對上揭事實坦承不諱，核與證人即告訴人乙
    ○○、證人周朝剛、證人即到場處理之員警蕭清山證述告訴
    人乙○○於上揭時地遭被告甲○○持上開菜刀砍傷之情節相
    符，並有告訴人乙○○之林口長庚紀念醫院診斷證明書、病
    歷影本、桃園縣政府警察局刑案現場照片12張在卷足參，而
    細繹該診斷證明書、病歷資料及照片之內容，均核予告訴人
    乙○○指述遭被告甲○○持刀砍傷之情節相符，復有扣案之
    菜刀1 把可資佐證，足見被告甲○○之自白與事實相符，被
    告上揭犯行，已堪認定。
、論罪科刑方面
    核被告甲○○之所為，係犯刑法第277 條第1 項之普通傷害
    罪。公訴人雖認被告甲○○所為係犯刑法第271 條第2 項、
    第1 項之殺人未遂罪嫌，惟按殺人未遂與傷害之區別，應以
    加害人下手加害時有無殺意為斷，至受傷處所是否為致命部
    分，受傷之多寡、輕重如何，僅足供認定有無殺意之參考，
    非區別殺人與傷害之絕對標準。是以倘無使人喪失生命之故
    意，僅在使其身體、健康受到傷害，則應僅成立刑法之傷害
    罪（最高法院18年上字第1309號判例、19年上字第718 號判
    例、84年度台上字第3179號判決意旨參照）。查被告甲○○
    與告訴人乙○○原為保全公司同事，並無恩怨，於相處上曾
    因告訴人乙○○開被告甲○○玩笑而發生嫌隙等情，業據被
    告甲○○於本院審理時供承明確（見本院審理卷第122 頁）
    ，核與告訴人乙○○於本院審理時之證述相符（見本院審理
    卷第123 頁背面），足見被告甲○○與告訴人乙○○雖因相
    處上產生摩擦，但難認有何不共戴天之深仇大恨，而無置告
    訴人乙○○於死地之必要。再就告訴人乙○○所受之傷害觀
    之，告訴人乙○○受有左頰側顏面撕裂傷、左枕部頭皮撕裂
    傷及右背部撕裂傷等傷害，雖非輕微，然未達致命之程度。
    又證人即告訴人乙○○於本院審理時證稱：被告甲○○持菜
    刀攻擊伊，並沒有發生扭打，伊回頭時發現滿桌是血，就問
    被告甲○○為何拿菜刀砍伊，被告甲○○沒有再砍，當時身
    上有痛的感覺，但是伊忘記是頭部先被砍還是背部先被砍，
    感覺是頭部有被東西敲打，然後看到血流下來，才發覺事態
    嚴重，此過程中，被告甲○○並沒有說要砍死伊的話語，後
    來伊出警衛室，被告甲○○也沒有繼續追出來砍伊等語（見
    本院審理卷第123 頁至第125 頁）明確。依證人即告訴人乙
    ○○之證詞可知，果如被告甲○○有殺害告訴人乙○○之故
    意，其趁告訴人乙○○猝不及防之際，自應直接持上開菜刀
    重砍告訴人乙○○之頭部才是。況且，當時告訴人乙○○受
    被告甲○○砍傷後，被告甲○○亦住手不再追擊告訴人乙○
    ○，倘若被告甲○○有致告訴人乙○○於死之意圖，被告甲
    ○○於砍傷告訴人乙○○後，應當繼續追砍告訴人乙○○要
    害，自無罷手任由告訴人乙○○逃離警衛室向外求援，顯見
    被告甲○○並無取告訴人乙○○性命之意，至為灼明。雖告
    訴人乙○○受有左頰側顏面撕裂傷及左枕部頭皮撕裂傷，然
    告訴人乙○○於本院審理時結證：伊對於背部先被砍或是頭
    部先被砍，已經沒有印象，伊有感覺頭部遭敲打，但是是重
    擊或是輕敲並無印象等語（見本院審理卷第123 頁背面、第
    125 頁）明確。衡情，果若告訴人乙○○於不防之際，遭被
    告甲○○猝擊頭部要害之處，對此過程當刻骨銘心，惟告訴
    人乙○○竟對首遭被告甲○○揮砍之處竟毫無印象，則被告
    甲○○下手第一刀係在頭部或背部，實非無疑。且告訴人乙
    ○○所受之頭部外傷，充其量僅可證明告訴人乙○○所受傷
    害之情形，然尚難證明被告甲○○係有意特別針對告訴人乙
    ○○之頭部攻擊。綜上，本件被告甲○○所為砍傷告訴人乙
    ○○之犯行，應係基於傷害之犯意而為之，公訴人認被告甲
    ○○係基於殺人之犯意，尚有未洽，惟起訴之基本社會事實
    同一，爰依法變更起訴法條。爰審酌被告甲○○因細故即持
    刀砍傷被害人乙○○，情緒管理欠佳，致被害人傷勢嚴重，
    所受損害非輕，且迄今仍未與被害人達成和解，惟事後已坦
    承犯行，態度良可，併兼衡其素行、智識程度、生活狀況等
    一切情狀，認公訴人求處有期徒刑6 年，稍屬過重，爰量處
    主文所示之刑。另被告雖辯稱其案發後向員警自首，已符合
    自首要件云云，惟查被告甲○○砍傷告訴人乙○○後，係由
    聲寶公司宿舍人員報警處理，業據證人即告訴人乙○○於本
    院審理時證述明確（見本院審理卷第124 頁背面）。且證人
    即到場處理之員警蕭清山於本院審理時亦證稱：當時伊接獲
    無線電通報後即前往現場處理，到了聲寶公司的警衛室，警
    衛室的主管告知伊有警衛砍人，伊係看到被告甲○○滿身是
    血跡，且經聲寶公司之員工指認，被告甲○○並不是主動過
    來承認的，是伊問後，被告甲○○才承認等語（見本院審理
    卷第126 頁）明確。綜依上開證人之證詞可知，員警到場處
    理並非被告甲○○所報案，且員警到場之後，經誼光公司保
    全人員告知有警衛砍傷人事件，且聲寶公司員工亦指認係被
    告甲○○所為，且被告甲○○身上亦露有犯罪跡證，員警始
    向前詢問被告甲○○而展開調查，顯見員警已明確鎖定被告
    甲○○為本件犯罪嫌疑人，核與刑法第62條自首要件並不相
    符，是被告上開辯詞，並不足採，附此說明。又扣案之菜刀
    1 把，雖為被告甲○○持以傷害告訴人乙○○之物，惟非屬
    被告甲○○所有，此經被告甲○○供述在卷（見本院審理卷
    第127 頁背面），爰不為沒收之諭知。
據上論斷，依刑事訴訟法第299 條第1 項前段、第300 條，刑法
第277 條第1 項，刑法施行法第1 條之1 第1 項、第2 項前段，
判決如主文。
本案經檢察官楊凱真到庭執行職務。
中    華    民    國    98    年    10    月    26    日
                  刑事第七庭   審判長法  官  蕭世昌
                                     法  官  毛松廷
                                     法  官  蔡羽玄
以上正本證明與原本無異。
如不服本判決，應於送達後10日內向本院提出上訴狀（應附繕本
），其未敘述上訴理由者，應於上訴期間屆滿後20日內，補提理
由書狀於本院，上訴於臺灣高等法院。
                                     書記官  陳玉芳
中    華    民    國    98    年    10    月    26    日
附錄論罪科刑之法條：
刑法第277條第1項
（普通傷害罪）
傷害人之身體或健康者，處 3 年以下有期徒刑、拘役或 1 千元
以下罰金。


司法院資訊處製作；財團法人民間司法改革基金會備份。
